【裁判字號】    90,訴,2894
【裁判日期】    901108
【裁判案由】    服務標章
【裁判全文】
臺北高等行政法院判決                              九十年度訴字第二八九四號
                              .
    原      告  皇家可口股份有限公司
    代  表  人  甲○○
    訴訟代理人  乙○○
    被      告  經濟部智慧財產局
    代  表  人  陳明邦（局長）
    訴訟代理人  丁○○
    被告參加人  丙○○
右當事人間因服務標章異議事件，原告不服經濟部中華民國九十年二月八日經（九０
）訴字第九００六三０二五八０號訴願決定，提起行政訴訟，並經參加人獨立參加被
告訴訟，本院判決如左：
    主  文
原告之訴駁回。
訴訟費用由原告負擔。
    事  實
一、事實概要：參加人於民國八十八年四月二十七日以「查老爹 CHARLIE DADDY」之
    服務標章，指定使用於審定時商標法施行細則第四十九條所定商品及服務分類表
    第四十二類之冷熱飲料店、餐廳、咖啡廳、冰果店等服務，向被告申請註冊，並
    經被告核准列為第一二七０七六號審定服務標章。嗣原告以該標章有違審定時商
    標法第七十七條準用第三十七條第十二款規定，向被告提出異議，請求撤銷前開
    服務標章之准許，經被告於八十九年十月三十日以中台異字第八九０九六二號服
    務標章異議審定書，審定原告異議不成立，原告不服，提起訴願，遭經濟部九十
    年二月八日經（九０）訴字第九００六三０二五八０號決定駁回，原告仍不服，
    遂提起本件行政訴訟。因本件訴訟之結果，參加人之權利將受影響，有使其獨立
    參加訴訟之必要，經本院裁定命參加人參加本件被告之訴訟。
二、兩造聲明：
（一）原告聲明：請求撤銷訴願決定及原處分。
（二）被告聲明：如主文所示。
（三）參加人聲明：如主文所示。
三、兩造之爭點：
    原告註冊第四八００二六號之「杜老爹」商標，與參加人審定第一二七０七六號
    「查老爹 CHARLIE DADDY」服務標章，是否構成近似？原處分機關審定參加人上
    開服務標章是否有違審定時商標法第七十七條準用第三十七條第十二款規定？
甲、原告主張之理由：
（一）依類似商品及類似服務審查基準第六點第二項規定：商品與服務之間亦可有可
      能構成類似。服務標章所表彰之營業，如為供應特定商品之服務，而該商品與
      他人商標指定使用之商品相同或類似者，得認定為類似。按原告已註冊之第四
      八００二六號之商標「杜老爹」所指定使用之商品品項為：「冰淇淋、冰棒、
      雪糕、汽水、果汁、蒸餾水、礦泉水、咖啡、可可、冰、茶。」，而本件被異
      議商標「查老爹CHARLIE DADDY」所指定使用之服務項目為：「冷熱飲料店、
      餐廳、咖啡廳、冰果店等」服務，依社會一般通念可知其於提供服務時所供應
      之商品與原告已取得商標專用權之商品相同或類似，是以被異議之服務標章與
      原告之註冊商標得認定為類似。
（二）依審定時商標法第七十七條準用第三十七條第十二款所規定：服務標章圖樣「
      相同或近似於他人同一營業或類似營業之註冊服務標章者」，不得申請註冊；
      所謂商標之近似，係指具有普通知識經驗之商品購買人，於購買時施以普通所
      用之注意，猶不免有混同誤認之虞者而言，故將二商標並置一處細為對比雖有
      差別，而異時異地分別視察，足認具有普通知識經驗商品之購買人，於購買時
      施以普通所用之注意，猶有混同誤認之虞者，仍不得謂非近似，此觀諸最高法
      院二十一年度上字第一０七三號判例即明；且依改制前經濟部中央標準局八十
      五年九月編印之商標手冊中亦明白表示，商標近似與否，應『隔離觀察』，以
      為判定之標準，縱令兩商標對照比較，能見其差別，然異時異地各別觀察，則
      不易見者，仍不能不謂為近似，且依該手冊中第四十四頁對商標近似態樣所舉
      例部分：「香朵兒」與「香奈兒CHANEL」中文文字多數相同，有混同誤認之虞
      為近似商標；而「愛富力」與「香富力」亦為近似商標，以此原則「杜老爹」
      與「查老爹CHARLIE DADDY」亦應為近似之認定。而手冊內審查要點提及：對
      商標圖樣近似與否，應考量商標所使用商品之價格、體積、特性等對於購買人
      之注意力的影響，如：一般消費者對價格低廉商品之注意力較低，較易混淆，
      而本案被異議標章「查老爹CHARLIE DADDY」所提供之服務與原告使用「杜老
      爹」商標之商品即屬易被消費者混淆誤認的類型。另判斷商標是否有混同誤認
      之虞，應就其各主要部分隔離觀察。且凡商標在外觀、讀音或觀念上，有一足
      以產生混同誤認之虞者，即屬近似之服務標章。
（三）本件原告註冊第四八００二六號之商標為中文「杜老爹」，而審定第一二七０
      七六號「查老爹 CHARLIE DADDY」服務標章，其可隔離為中文部分「查老爹」
      及英文部分「CHARLIE DADDY」，兩者間之中文主要部分「老爹」 二字完全相
      同，另二者之第一個字又都皆為木字部首，且其字形亦相同，如將兩標章在異
      地隔離觀察，均有讓一般消費者產生混同誤認之虞，顯已構成近似，雖原異議
      審定書認定尚有外文部分「CHARLIE DADDY」 可資區別，惟判定標章構成近似
      與否，應就其標章的主要部分異時異地隔離觀察，客觀上有使一般消費者產生
      混同誤認之虞即構成近似，尚難謂因有外文部分可資區別即不構成近似，因此
      按商標法之規定自應撤銷審定第一二七０七六號「查老爹 CHARLIE DADDY」服
      務標章。
乙、被告主張之理由：按服務標章「相同或近似於他人同一營業或類似營業之註冊服
    務標章者」，不得申請註冊，固為本件服務標章異議審定時商標法第七十七條準
    用同法第三十七條第十二款所明定。惟判斷兩服務標章近似與否，以具有普通知
    識經驗之一般消費者施以普通所用之注意，有無混同誤認之虞判斷之，復為商標
    法施行細則第五十條準用第十五條第一項所明定。服務標章在外觀、觀念或讀音
    方面有一近似者，始為近似之服務標章。本件系爭審定第一二七０七六號「查老
    爹CHARLIE DADDY」服務標章圖樣係由中文「查老爹」及英文部分「CHARLIE DA-
    DDY」 所組成，而原告據以異議之註冊第四八００二六「杜老爹」商標圖樣則僅
    由中文「杜老爹」所構成，二者中文固均有相同之「老爹」二字，惟首字「查」
    與「杜」予人印象明顯不同，讀音及觀念上亦相差甚遠，所代表之意義亦屬有別
    。況「查老爹」復有外文「CHARLIE DADDY」 足資區別，整體觀之，無論於外觀
    、觀念或讀音上均分別顯然，予以寓目感受不同，應可辨識，異時異地隔離觀察
    ，客觀上尚難謂有使一般消費者產生混同誤認之虞，應非屬構成近似，原處分應
    無違誤。
丙、參加人主張之理由：「查老爹」與「杜老爹」二者商標之首字不同，猶如二人之
    姓氏不同，應不構成商標近似。且參加人七十六年間先以「老查」註冊服務商標
    經營其他相關業務，已使用多年，為求延續，始以「查老爹」申請服務標章。
    理  由
一、程序方面：
    按行政法院認為撤銷訴訟之結果，第三人之權利或法律上利益將受損害者，得依
    職權命其獨立參加訴訟，行政訴訟法第四十二條第一項定有明文。本件服務標章
    異議訴訟之結果，參加人之權利將受影響，有使其獨立參加訴訟之必要，經本院
    依職權裁定命參加人參加本件被告之訴訟，合先敘明。
二、實體方面：
（一）按服務標章圖樣相同或近似於他人同一營業或類似營業之註冊服務標章者，不
      得申請註冊，為本件服務標章異議審定時商標法第七十七條準用第三十七條第
      十二款所明定。又服務標章是否近似，應以具有普通知識、經驗之消費者，於
      消費時施以普通所用之注意，有無混同誤認之虞判斷之。而類似服務，應依社
      會一般通念、市場交易情形，並參酌該服務之性質、內容、提供者、行銷管道
      及場所或對象等各種相關因素判斷之。同法施行細則第五十條準用第十五條第
      一項、第三項亦定有明文。
（二）本件系爭審定第一二七０七六號「查老爹 CHARLIE DADDY」服務標章圖樣係由
      中文「查老爹」及英文部分「CHARLIE DADDY」 所組成，而原告據以異議之註
      冊第四八００二六「杜老爹」商標圖樣則僅由中文「杜老爹」所構成，二者中
      文固均有相同之「老爹」二字，惟「老爹」二字為習用之稱呼，而首字「查」
      與「杜」予人印象明顯不同，讀音及觀念上亦相差甚遠，所代表之意義應由三
      字整體觀察，而非僅以三字中均有相同之「老爹」二字即謂二者相似。況「查
      老爹」復有外文「CHARLIE DADDY」 足資區別，整體觀之，無論於外觀、觀念
      或讀音上均分別顯然，予以寓目感受不同，應可辨識，異時異地隔離觀察，客
      觀上難謂有使一般消費者產生混同誤認之虞，應非屬構成近似。
（三）至原告主張依被告於手冊中第四十四頁對商標近似態樣所舉例部分：「香朵兒
      」與「香奈兒CHANEL」中文文字多數相同，有混同誤認之虞為近似商標；而「
      愛富力」與「香富力」亦為近似商標，以此原則「杜老爹」與「查老爹 CHAR-
      LIE DADDY」 亦應為近似之認定一節。查上開商標圖樣文字與本件不同，基於
      商標個案審查拘束原則，尚不能以此據為推論「杜老爹」與「查老爹 CHARLIE
      DADDY」 類似之依據。從而，被告為本件異議不成立之審定，訴願決定予以駁
      回，認事用法，均無不合，應予維持。原告徒執前詞，聲請撤銷原處分及訴願
      決定，及命被告為撤銷系爭標章之審定，為無理由，應予駁回。
據上論結，本件原告之訴為無理由，爰依行政訴訟法第九十八條第三項前段，判決如
主文。
中    華    民    國      九十      年      十  二    月      十二      日
                    臺 北 高 等 行 政 法 院  第  一  庭
                                審 判 長 法  官  鄭忠仁
                                         法  官  楊莉莉
                                         法  官  林金本
右為正本係照原本作成。
如不服本判決，應於送達後二十日內，向本院提出上訴狀並表明上訴理由，如於本判
決宣示後送達前提起上訴者，應於判決送達後二十日內補提上訴理由書（須按他造人
數附繕本）。
中    華    民    國      九十      年      十  二    月      十二      日
                                         書記官  賴思華


司法院資訊處製作；財團法人民間司法改革基金會備份。
